臺灣高等法院臺南分院刑事判決　九十九年度交上易字第六六九號
上訴人　臺灣臺南地方法院檢察署檢察官
上訴人
即被告　施清中
選任辯護人　江信賢律師
　　　　　　曾靖雯律師
　　　　　　謝凱傑律師
上列上訴人因被告業務過失傷害案件，不服臺灣臺南地方法院九
十八年度交易字第二九四號中華民國九十九年九月九日第一審判
決（起訴案號：臺灣臺南地方法院檢察署九十九年度調偵字第八
六四號），提起上訴，本院判決如下：
    主    文
上訴駁回。
    事    實
一、施清中以打零工為業，平日以駕車載貨為其附隨業務，為從
    事業務之人。於民國（下同）九十七年三月二十四日十九時
    許，駕駛J5－4795號自用小貨車，沿臺南縣麻豆鎮○○里村
    里道路由西向東行駛，途經臺南縣麻豆鎮安業里溪底高分８
    電桿無號誌之丁字路口前方欲左轉時，本應注意左轉彎時應
    行至交岔路口中心處左轉，不得占用來車道，搶先左轉，而
    依當時天候晴朗、夜間有照明、柏油路面乾燥、無缺陷、無
    障礙物、視距良好，並無不能注意之情事，竟疏未注意左後
    方來車，未達交岔路口中心處即貿然佔用來車道搶先左轉向
    左偏行，適同向左後方楊靖民騎乘P6V－379號重型機車，亦
    明知該路段速限為每小時四十公里，仍以時速超過四十公里
    以上之速度超速行駛，復疏未注意車前狀況，閃煞不及，兩
    車因而發生碰撞，致楊靖民人、車倒地，受有外傷性顱內出
    血、右肱骨骨折、外傷性胸椎損傷、胸椎脊髓損傷及雙下肢
    癱瘓等重傷害。施清中於於肇事後，在有偵查犯罪職務之機
    關或公務員未發覺其為犯罪人前，即向處理本件道路交通事
    故，尚不知肇事者之臺南縣警察局麻豆分局交通事故處理小
    組員警供承肇事犯罪，並接受裁判。
二、案經楊靖民訴由臺南縣警察局麻豆分局報請臺灣臺南地方法
    院檢察署檢察官偵查起訴。
    理    由
甲、程序方面：
一、按傳聞法則之重要理論依據，在於傳聞證據未經當事人之反
    對詰問予以核實，乃予排斥，惟若當事人已放棄對原供述人
    之反對詰問權，於法院審判時表明同意該等傳聞證據可作為
    證據，基於證據資料愈豐富，愈有助於真實發現之理念，並
    貫徹刑事訴訟法修法加重當事人進行主義之精神，確認當事
    人對於證據能力有處分權之制度，傳聞證據經當事人同意作
    為證據，法院認為適當者，亦得為證據；另當事人於調查證
    據時，對於傳聞證據表示「沒有意見」、「對於證據調查無
    意見」，而未於言詞辯論終結前聲明異議，應視為已有將該
    等傳聞證據採為證據之同意，刑事訴訟法第一百五十九條之
    五定有明文。查公訴人、被告及辯護人對於本件所引用之下
    述證據，於原審及本院審理程序均未爭執其證據能力且同意
    引為證據（見一審卷第五十七、九十二頁、本院卷第七十至
    七十四頁），審酌該些言詞及書面陳述作成時之證據取得過
    程並無瑕疵，且與待證事實具有關連性等情況，認為適當，
    應認依刑事訴訟法第一百五十九條之五規定，得為證據，而
    有證據能力。
二、傳聞法則乃對於被告以外之人於審判外之言詞或書面陳述，
    亦即針對被告以外之人於審判外以言詞或書面所為之供述證
    據而為之規範。卷附現場蒐證照片合計二十九幀（見警卷第
    二十七至三十一頁、臺灣臺南地方法院檢察署97年度偵字第
    13650號卷《下稱偵查Ａ卷》第六十三至七十二頁），係以
    科學、機械之方式，對於所拍攝內容所為忠實且正確之記錄
    ，性質上並非供述證據，應無刑事訴訟法第一百五十九條第
    一項規定之適用，附此敘明。
乙、實體方面：
一、前揭時、地，被告施清中駕駛車牌號碼J5－4795號自用小貨
    車，與告訴人楊靖民所騎乘之P6V－379號重型機車發生碰撞
    車禍之事實，迭據被告施清中於原審及本院供認不諱（見一
    審卷第九十二頁背面、本院卷第三十八頁背面），並有道路
    交通事故調查報告表(一)、道路交通事故現場圖、現場照片在
    卷可憑（見警卷第十八、十九、二十七至三十一頁）。告訴
    人因本件車禍受有外傷性顱內出血、右肱骨骨折、外傷性胸
    椎損傷、胸椎脊髓損傷及雙下肢癱瘓等重傷害，復有新樓醫
    院、長庚紀念醫院嘉義分院、台北榮民總醫院診斷證明書及
    榮民總醫院98年8月27日北總神字第0980017970號函、振興
    醫療財團法人振興醫院98年9月11日98振醫字第0000001157
    號函等資料在卷可稽。被告施清中則矢口否認有業務過失致
    重傷犯行，辯稱：伊所駕駛小貨車，非業務上之行為。當時
    雖有打方向燈欲左轉，但尚未進行左轉彎之動作，係告訴人
    由後方欲超越伊之小貨車，而撞擊小貨車左方後視鏡。本件
    車禍純係告訴人超車不當所致，伊無過失云云。本件車禍發
    生時，被告係駕駛車牌號碼J5－4795號自用小貨車在前，告
    訴人則騎乘P6V－379號重型機車在後，二車均沿西向東方向
    行駛等情，為被告供述在卷，並經證人即告訴人同學陳建宏
    證實明確。依卷附道路交通事故現場圖所示，車禍地點為臺
    南縣麻豆鎮安業里溪底高分８電桿無號誌之丁字路口附近。
    因被告辯稱：係告訴人超車不當所致等語。故本件之爭點，
    端在二車發生碰撞之原因，係被告駕駛小貨車沿臺南縣麻豆
    鎮○○里村里道路由西向東行駛，欲在前方之臺南縣麻豆鎮
    安業里溪底高分８電桿無號誌之丁字路口進行左轉彎時，搶
    先左轉，而有向左偏行之行為，為同行駛在左後方、欲超越
    之告訴人機車發生碰撞？抑是被告駕駛小貨車沿臺南縣麻豆
    鎮○○里村里道路由西向東行駛，而為同向超速行駛在左後
    方之告訴人機車超越後，向右切入車道時，撞擊被告駕駛之
    小貨車左前車門所致？
二、經查：
(一)據被告於九十七年三月二十六日警訊時供稱：我當時駕駛J5
    －4795號自用小貨車沿防汛道路西向東行駛至事故地點作左
    轉村里道路時，與沿我車同向左後方駛來之P6V－379號重機
    車發生碰撞，因而發生交通事故。」「我車為左轉車，有打
    方向燈。」（見警卷第二十二頁），坦承案發時作左轉，與
    告訴人機車碰撞，其車為左轉車。且證人即與告訴人同行、
    騎乘機車行駛在告訴人機車後方之證人陳建宏於九十八年三
    月十二日偵查中證稱：「（三月二十四日你們要去哪裡？）
    從台南市要回學校，走西港橋河堤路要回學校，當時我騎在
    告訴人後方，距離約一百公尺左右。」「（你當時騎多快？
    ）我騎約五十、六十公里。告訴人騎的比我快。」「（是否
    有看到車禍發生情形？）當時因為被告右邊沒有路可超車，
    所以不得已才從左邊超車，告訴人的機車在被告車旁邊，被
    告突然左轉，就撞上了。」「（如何知道被告要左轉？）車
    禍發生後被告自己講的。」「（你們當時超車時騎多快？）
    我騎約六十、七十至七十五公里，告訴人騎的比我更快。」
    （見偵查Ａ卷第四十四頁），證述被告小貨車當時突然左轉
    ，始為告訴人機車撞上。足見被告小貨車與告訴人機車發生
    碰撞之前，被告準備左轉向左偏行，而為欲超車之告訴人撞
    上。申言之，乃被告小貨車駕駛沿臺南縣麻豆鎮○○里村里
    道路由西向東行駛，準備左轉向左偏行，而為同行駛在左後
    方、欲超車之告訴人機車碰撞。尚非為被告駕駛之小貨車沿
    臺南縣麻豆鎮○○里村里道路由西向東行駛，而為同向左後
    方之告訴人機車超越後，向右切入車道時，撞擊被告小貨車
    左前車門所致。被告嗣於偵查中供稱：「（對告訴意旨有何
    意見？）我當天從西港大橋右轉要走提防道路往麻豆方向行
    駛，開到案發溪底高分八電線桿路口，我想要左轉但還沒有
    左轉，告訴人就從我後方先超車，再想超我的車子，因為道
    路有寬有窄，告訴人就撞到我駕駛座旁之後視鏡，他就跌倒
    了。」（見偵查Ａ卷第二十一頁），翻異前詞，稱想要左轉
    但還沒有左轉。於原審及本院再辯稱：欲左轉，但尚未進行
    左轉彎之動作云云。但均與其警訊所供不符，並與證人陳建
    宏證述相異，復與卷內證據不符（詳如後述），純係事後卸
    責之詞，不足採信。
(二)依卷附被告駕駛之小貨車照片所示車損情形觀之，被告所駕
    駛車輛左前輪上方留有黑色擦痕（見警卷第二十九頁上方照
    片）。據證人即處理員警謝宗明、臺灣省車輛行車事故覆議
    鑑定委員會鑑定證人林慶福於原審九十九年八月二日審理時
    均證稱：應係二車摩擦時所造成等語（見一審卷第八十頁背
    面、第八十三頁背面），顯見告訴人所騎乘機車，在尚未完
    成超越被告所駕駛車輛之左前輪時，即與被告所駕駛小貨車
    左前輪發生擦撞，而非告訴人機車因超車單純碰撞被告小貨
    車。又被告小貨車左前車門車窗破損、左後照鏡破損變形、
    左前車門下方「限乘二人」處有凹損痕跡、左前保險桿有黑
    色擦痕、左前方車燈破損，亦據證人即承辦員警謝宗明、臺
    灣省車輛行車事故覆議鑑定委員會之鑑定證人林慶福於原審
    證稱：「（是否有辦法判斷該小貨車當時是否已經有左轉彎
    的情形？）貨車應該是有左轉的動作，機車才會撞擊到他的
    左前車門。」「（98年5月20日覆議函所示，此份函也是沒
    有楊君的筆錄，而且根據的也是之前所有的警繪圖示，為何
    會做如此推論？提示97偵字第13650號卷第75頁並告以要旨
    ）我們九十九年五月二十日係根據兩車車損的情形來判斷的
    ，貨車的車損係於左前車門、左前車門玻璃及左後視鏡，機
    車的車損係於車頭及前飾板，所以兩車的撞擊角度不大，因
    為如果撞擊的角度大，貨車的車損不會如上所示，另外該道
    路路寬係8.1公尺《應係8.8公尺之誤》，機車刮地痕在路口
    前距離路邊1.9公尺，所以應該係貨車有提前左偏的情形。
    另外證人陳君證稱當時車速五十到六十公里，被害人機車的
    車速比他還快，顯然機車到無號誌路口沒有減速慢行，反而
    嚴重超速，基於上開幾點做出覆議結果。」等語（見一審卷
    第八十一至八十二頁），均證述被告小貨車有左轉向左偏動
    作，告訴人機車始撞擊到被告小貨車之左前車門，惟撞擊角
    度不大，此與被告警訊所供及證人陳建宏證述相符。足見本
    件係被告駕駛小貨車沿臺南縣麻豆鎮○○里村里道路由西向
    東行駛，準備左轉，而有向左偏行之動作，而為同向左後方
    欲超越前車之告訴人機車碰撞；顯非被告所主張其小貨車沿
    臺南縣麻豆鎮○○里村里道路由西向東行駛，而為同向左後
    方之告訴人機車超越，並向右切入車道時，撞擊被告小貨車
    左前車門所致。被告辯稱：二車發生碰撞原因，乃告訴人已
    完成超車動作，欲向右切入車道，自行撞擊被告駕駛小貨車
    所致云云，自不足採。
(三)依卷附道路交通事故現場圖所示，被告與告訴人行駛之西向
    東車道係未劃分向線或分向限制線之道路，路寬8.8公尺，
    被告小貨車行駛於告訴人機車之右前方，二車均在8.8公尺
    之道路之右側道路上，即在距離左邊路面邊緣4.4公尺道路
    上，而車禍後，告訴人機車在現場留有刮地痕，起點已在左
    側道路距離左邊道路路面邊緣1.9公尺，尚未到達前開無號
    誌丁字路口，而由西南方向往東北方向延伸13公尺，終點落
    在臺南縣麻豆鎮安業里溪底高分８電桿處，被告小貨車停留
    在距離左邊道路路面邊緣前輪為1.5公尺，後輪為1.6公尺，
    告訴人機車則停留在左邊道路路面邊緣1公尺處（見警卷第
    十八頁）。就一般經驗法則，告訴人機車刮地痕發生之原因
    ，乃機車與被告小貨車擦撞後，機車失控倒地刮地所造成之
    痕跡。告訴人機車刮地痕既起點於左側道路距離左邊道路路
    面邊緣1.9公尺（左側路面寬有4.4公尺），足見告訴人機車
    在此處與被告小貨車擦撞，亦即告訴人機車係為被告小貨車
    由右側道路，距離左邊路面邊緣4.4公尺道路上，逼至左邊
    道路路面邊緣1.9公尺倒地。被告小貨車於案發時與告訴人
    機車在距離左邊道路路面邊緣1.9公尺擦撞，則此時被告小
    貨車已非正常行駛於距離左邊路面邊緣之4.4公尺道路上，
    顯然有左轉向左偏行至距離左邊道路路面邊緣1.9公尺處，
    此亦據證人林慶福證稱：「該道路路寬係8.1公尺《應係8.8
    公尺之誤》，機車刮地痕在路口前距離路邊1.9公尺，所以
    應該係貨車有提前左偏的情形。」（見一審卷第八十二頁）
    ；且該刮地痕起點，尚非到達臺南縣麻豆鎮安業里溪底高分
    ８電桿無號誌之丁字路口，可見被告小貨車欲左轉，尚未到
    達臺南縣麻豆鎮安業里溪底高分８電桿無號誌之丁字路口，
    即佔用來車道搶先左轉向左偏行，亦即被告小貨車未依規定
    行至交岔路口中心處始左轉，而佔用來車道搶先左轉，在行
    至交岔路口中心處前，即向左偏行行駛足明。尚非為被告駕
    駛之小貨車沿臺南縣麻豆鎮○○里村里道路由西向東行駛，
    而為同向左後方之告訴人機車超越後，向右切入車道時，撞
    擊被告小貨車左前車門所致之情形。此核與被告警訊所供與
    證人陳建宏證述被告準備左轉向左偏行，而為超車之告訴人
    撞上等情相符。被告辯稱：當時雖有打方向燈欲左轉，但尚
    未進行左轉彎之動作，係告訴人由後方超越，而撞擊小貨車
    左方後視鏡，純係告訴人超車不當所致云云，純係避重就輕
    之詞，要不足採。
(四)國立交通大學依卷內車損照片及現場圖分析鑑定結果，亦認
    ：「現場與車損照片顯示：小貨車左側照後鏡往前彎摺，左
    前門玻璃窗破碎，左前門前端下緣板金呈現往前推擠跡象，
    前保險桿左側前端立面出現水平擦痕（參警卷第29頁上方照
    片），推斷係小貨車往左彎行過程中，遭左側高速機車擦撞
    所致。」有國立交通大學行車事故鑑定意見書可參（見本院
    卷第五十二頁）。同本院上述見解，認被告小貨車左轉，在
    往左彎行過程中，遭左側告訴人機車擦撞所致。本件經臺灣
    省車輛行車事故覆議鑑定委員會鑑定結果：「本件交通事故
    之發生被告駕駛自小貨車，行經無號誌岔路口，向左偏行（
    尚未到路  口前）欲左轉時，未充分注意左後來車動態，與
    告訴人於夜間騎乘重機車，行經無號誌岔路口，未減速慢行
    嚴重超速行駛且未充分注意車前狀況，致發生肇事可能性較
    大，故應同為肇事原因。」有該會98年5月27日覆議字第098
    6201889號函附卷可參（見偵查Ａ卷第七十五頁），亦同上
    見解，認被告駕駛小貨車，行經無號誌岔路口，向左偏行（
    尚未到路口前）欲左轉時，未充分注意左後來車動態，與告
    訴人於夜間  騎乘重機車，行經無號誌岔路口，未減速慢行
    嚴重超速行駛且未充分注意車前狀況，致發生肇事。國立交
    通大學上開鑑定分析，與臺灣省車輛行車事故覆議鑑定委員
    會鑑定給論，因與上開事證相符，足可採信。
(五)證人林秋長雖於原審證稱：伊當時駕駛行駛在被告車輛後方
    ，並未見被告車身有向左偏行之情形云云（見一審卷第四十
    六頁）。然二車發生擦撞之角度並不大，已如前述，因此，
    被告所駕駛車輛之車身自後觀之，實難認有向左大幅度之傾
    斜，而得讓後車得以察覺。再加上本件車禍發生於晚上七時
    許，已屬夜晚時分；又證人林秋長自陳伊視力不佳等語在卷
    （見一審卷第四十四頁背面），故證人林秋長在夜晚時分、
    自後觀之，是否即能正確無誤判斷被告所駕駛之車輛車身係
    呈現直線方向、未向左偏行之情，已非無疑。因此，自難僅
    憑證人林秋長上開證述，而為被告有利之認定。
(六)至被告辯稱：上開覆議鑑定委員會曾於98年2月20日以跡證
    不全、肇事實情不明為由，未便覆議，有該會98年2月23日
    覆議字第0986200626號函附卷可參，然在相同之資料下，該
    覆議鑑定委員會卻於98年5月22日做出不同之鑑定結果，可
    見上開覆議鑑定意見不可採云云。惟臺灣省車輛行車事故覆
    議鑑定委員會98年5月22日何以做出上開鑑定意見，業據證
    人即該會鑑定人林慶福於原審證稱：「（98年5月20日覆議
    函所示，此份函也是沒有楊君的筆錄，而且根據的也是之前
    所有的警繪圖示，為何會做如此推論？提示97偵字第13650
    號卷第75頁並告以要旨）我們99年5月20日係根據兩車車損
    的情形來判斷的，貨車的車損係於左前車門、左前車門玻璃
    及左後視鏡，機車的車損係於車頭及前飾板，所以兩車的撞
    擊角度不大，因為如果撞擊的角度大，貨車的車損不會如上
    所示，另外該道路路寬係8.1公尺《應係8.8公尺之誤》，機
    車刮地痕在路口前距離路邊1.9公尺，所以應該係貨車有提
    前左偏的情形。另外證人陳君證稱當時車速五十到六十公里
    ，被害人機車的車速比他還快，顯然機車到無號誌路口沒有
    減速慢行，反而嚴重超速，基於上開幾點做出覆議結果。」
    （見一審卷第八十一頁背面至第八十二頁）；雖證人林慶福
    先證稱：證人陳建宏之證述與認定被告是否有過失行為，並
    無關係等語（見一審卷第八十二頁背面），再改稱：「（要
    考量施君是否有過失，是否要考量陳君的證詞是否屬實是嗎
    ？）是的。」「（陳君的證詞屬實與否，與你們鑑定的意見
    會不會有影響？）第二次覆議的鑑定結果，係跟據警方與檢
    方勘驗現場的結果，與證人的證述作判斷，結論是施君向左
    偏行的可能性較大，不一定就代表百分之百的事實。」等語
    （見一審卷八十二頁背面至第八十三頁），因此，證人陳建
    宏之證述對臺灣省車輛行車事故覆議鑑定委員會判斷本件車
    禍之過失責任歸屬而言，具有參考之價值。而在上開覆議鑑
    定委員會98年2月20日鑑定之後，證人陳建宏曾於98年3月12
    日、98年4月7日偵查中到庭具結證述在卷（見偵查Ａ卷第四
    十四至四十五頁、第五十四頁正背面）後，臺灣臺南地方法
    院檢察署檢察官始於九十八年五月一日將全案卷證資料再送
    上開鑑定覆議委員會進行鑑定，該委員會始於九十八年五月
    二十二日做成上述鑑定意見（見偵查Ａ卷第七十五頁），因
    此，被告辯稱上開覆議鑑定委員會在無新證據之情況下，竟
    為二次不同之鑑定意見，顯見該鑑定委員會98年5月22日之
    鑑定意見不可採云云，自屬無據。況依上開事證，本件係被
    告駕駛小貨車沿臺南縣麻豆鎮○○里村里道路由西向東行駛
    ，欲左轉，尚未到達臺南縣麻豆鎮安業里溪底高分８電桿無
    號誌之丁字路口，即佔用來車道搶先左轉向左偏行，亦即被
    告小貨車未依規定行至交岔路口中心處始左轉，而佔用來車
    道搶先左轉，在行至交岔路口中心處前，即向左偏行行駛足
    明。尚非為被告駕駛之小貨車沿臺南縣麻豆鎮○○里村里道
    路由西向東行駛，而為同向左後方之告訴人機車超越後，向
    右切入車道時，撞擊被告小貨車左前車門所致，已如前述，
    因此，臺灣省車輛行車事故覆議鑑定委員會98年5月22日之
    鑑定結果，並無不可採之處。
(七)另國立交通大學對本件車禍所為鑑定之結論：「本案肇事現
    場為村里道路，且道路中央未繪分向標線，兩車屬於前後車
    關係，除非小貨車自右側路旁起駛左轉，否則小貨車並無左
    轉彎（未讓直行車、佔用來車道等）問題。綜合研判楊靖民
    駕駛重型機車，夜間超行駛於村里道路，違規於路口超車不
    當，為肇事原因。施清中駕駛小貨車，應無肇事因素。」（
    見本院卷第五十二頁），認除非被告小貨車自右側路旁起駛
    左轉，否則小貨車並無左轉彎（未讓直行車、佔用來車道等
    ）問題，被告駕駛小貨車，無肇事因素。顯然忽略該校依卷
    內車損照片及現場圖所作之分析：「現場與車損照片顯示：
    小貨車左側照後鏡往前彎摺，左前門玻璃窗破碎，左前門前
    端下緣板金呈現往前推擠跡象，前保險桿左側前端立面出現
    水平擦痕（參警卷第29頁上方照片），推斷係小貨車往左彎
    行過程中，遭左側高速機車擦撞所致。」且未審酌現場圖所
    呈現機車倒地刮地痕之位置情形，即告訴人機車係為被告小
    貨車由右側道路逼至左邊道路路面邊緣1.9公尺處倒地，被
    告小貨車於案發時顯然有左轉向左偏之動作，且刮地痕起點
    ，尚未到達臺南縣麻豆鎮安業里溪底高分８電桿無號誌之丁
    字路口，可見被告小貨車欲左轉，尚未到達臺南縣麻豆鎮安
    業里溪底高分８電桿無號誌之丁字路口，即佔用來車道搶先
    左轉向左偏行，亦即被告小貨車未依規定行至交岔路口中心
    處始左轉，而佔用來車道搶先左轉，在行至交岔路口中心處
    前，即向左偏行行駛之肇事因素情形，故國立交通大學上開
    鑑定結論，核與本件事證不符，自無法採為本件認定之依據
    。
(八)綜上所述，本件係被告駕駛之小貨車沿臺南縣麻豆鎮○○里
    村里道路由西向東行駛，欲在前方之臺南縣麻豆鎮安業里溪
    底高分８電桿無號誌之丁字路口進行左轉彎，而在行至交岔
    路口中心處前，即佔用來車道搶先左轉向左偏行，而與同行
    左後方、欲超車之告訴人機車發生碰撞；尚非為被告小貨車
    沿臺南縣麻豆鎮○○里村里道路由西向東行駛，而為同向行
    駛左後方之告訴人機車超越後，向右切入車道時，撞擊被告
    小貨車左前車門所致之情形。被告辯稱：係告訴人超車不當
    發生車禍云云，不足採信。
三、按汽車行駛至交岔路口，其行進、轉彎，應依下列規定：左
    轉彎時，應距交岔路口三十公尺前顯示方向燈或手勢，換入
    內側車道或左轉車道，行至交岔路口中心處左轉，並不得占
    用來車道搶先左轉，道路交通安全規則第一百零二條第一項
    第五款定有明文。被告領有駕駛執照，業據道路交通事故調
    查報告表(二)「駕駛資格情形」載稱在卷（見警卷第二十頁
    ），對上開規定，自無諉為不知之理；再依道路交通事故調
    查報告表(一)所載，案發時天候晴朗、夜間有照明、柏油路面
    乾燥無缺陷、道路上未有任何障礙物、視距良好，並無不能
    注意情事（見警卷第十九頁）。被告駕駛小貨車在行至交岔
    路口中心處前，即佔用來車道搶先左轉向左偏行，致與同向
    左後方、欲超車之告訴人機車發生碰撞，就車禍之發生，自
    有佔用來車道搶先左轉向左偏行之過失責任。告訴人對於本
    件車禍之發生，雖亦有於夜間騎乘重機車，行經無號誌岔路
    口，未減速慢行嚴重超速行駛，且未充分注意車前狀況，同
    為肇事原因之過失，仍不能解免被告應負之過失責任。而告
    訴人雖係從被告小貨車之左方進行超車，屬違規超車一節不
    爭執（見一審卷第九十二頁背面），然依道路交通管理處罰
    條例第一百零一條第一項第五款之規定，超車本應自前車左
    側為之，且本件車禍路段，並非禁止超車路段，亦有道路交
    通事故調查報告表(一)載稱在卷，因此，告訴人機車自被告
    駕駛小貨車之左方進行超車，並無不當，故告訴人就本件車
    禍發生，應僅有超速行駛、未注意車前狀況之過失。告訴人
    因本件車禍受有如事實欄記載之重傷害，所受之重傷害與被
    告過失行為間，有相當之因果關係甚明。
四、本件車禍發生時，被告所駕駛之肇事車輛J5-4795號自小貨
    車之所有權人係第三人李峻羽，而被告平日在李峻羽父親李
    榮三所開設金美芳花苑擔任臨時工一職、已有七、八年之久
    ，為李峻羽陳稱在卷（見警卷第十、十一頁），再參以被告
    自陳：因幫李峻羽打臨時工、其駕駛上開自小貨車已有五、
    六年之時間，其平日主要之收入來自於李峻羽處，本件車禍
    發生當日，係受李峻羽之託，至李峻羽配偶梁香蘭開設於台
    南市○○路之花店進行清運垃圾之工作等語（見一審卷第四
    十六頁背面至四十七頁背面），足見被告平日係在金美芳花
    苑擔任臨時工一職，因工作之故，需駕駛上開自小貨車，且
    期間長達五、六年之久，因此，其駕駛上開自小貨車之行為
    應為被告之附隨業務，自應負業務上過失致重傷害罪責。本
    件事證已臻明確，被告業務過失致重傷害犯行堪以認定，應
    予依法論科。
五、被告以打零工為業，平日以駕車載貨為其附隨業務，為從事
    業務之人，因過失致發生車禍，告訴人受有外傷性顱內出血
    、右肱骨骨折、外傷性胸椎損傷、胸椎脊髓損傷及雙下肢癱
    瘓等傷害，已成重傷害。核被告所為，係犯刑法第二百八十
    四條第二項後段業務過失致重傷罪。被告於肇事後於警方尚
    不知何人犯罪前，即主動向前往處理之員警坦承肇事，並接
    受裁判等情，有臺南縣警察局麻豆分局道路交通事故肇事人
    自首情形紀錄表在卷可憑（見警卷第二十四頁），符合刑法
    第六十二條前段所定自首要件，應依該規定減輕其刑。
六、原審認為被告罪證明確，因予適用刑法第二百八十四條第二
    項後段、第四十一條第一項前段、第六十二條前段、刑法施
    行法第一條之一，並審酌被告無犯罪紀錄，駕駛車輛，本應
    謹慎小心，以維自身及參與道路交通者之安全，疏未注意向
    左偏行致肇事，使告訴人受有重傷害，所生損害非輕，告訴
    人亦有過失，同為肇事原因，未與告訴人就民事賠償達成和
    解，及矢口否認犯行等一切情狀，量處有期徒刑陸月，並諭
    知如易科罰金，以新台幣壹仟元折算壹日。本院經核原判決
    ，認事用法，均無不合，量刑亦屬妥適。被告上訴意旨否認
    犯罪，並指摘原判決不當，為無理由，應予駁回。另公訴人
    依告訴人請求上訴，指摘被告矢口否認犯罪，不願賠償，犯
    罪態度不佳，原判決量刑過輕。但被告犯後曾支付新台幣十
    萬元予告訴人作醫療費用，並願賠償包含保險費在內共三百
    萬元，並非置告訴人於不顧，僅因告訴人請求除保險費外，
    另給付四百萬元，致雙方無法達成和解之協議，尚難苛責被
    告犯後態度不佳，故此部分上訴亦為無理由，應予駁回。
七、據上論斷，應依刑事訴訟法第三百六十八條，判決如主文。
本案經檢察官劉得鉦到庭執行職務。
中    華    民    國    100   年    5     月    18    日
                  刑事第一庭審判長法官  茆  臺  雲
                                  法官  王  明  宏
                                  法官  蔡  長  林
以上正本證明與原本無異。
不得上訴。
                                書記官  李  培  薇
中    華    民    國    100   年    5     月    18    日
附錄本案論罪科刑法條全文：
刑法第二百八十四條第二項：
  從事業務之人，因業務上之過失傷害人者，處一年以下有期徒
刑、拘役或一千元以下罰金。致重傷者，處三年以下有期徒刑、
拘役或二千元以下罰金。